【裁判字號】    90,訴,1513
【裁判日期】    900815
【裁判案由】    清償借款
【裁判全文】
臺灣台中地方法院民事判決  九十年度訴字第一五一三號
    原      告  台中縣潭子鄉農會
    法定代理人  丁○○
    訴訟代理人  己○○
    被      告  戊○○
                甲○○
                丙○○
                乙○○
右當事人間請求清償借款事件，本院判決如左：
    主      文
被告應連帶給付原告新台幣壹佰萬元及自民國八十八年一月十二日起至清償日止，按
年息百分之九點一計算之利息，及自民國八十八年二月十三日起至清償日止，逾期在
六個月以內者，按上開利率百分之十，逾期超過六個月以上者，按上開利率百分之二
十計算之違約金。
訴訟費用由被告連帶負擔。
    事      實
甲、原告方面：
  一、聲明：如主文第一項所示。
  二、陳述：
    (1)被告戊○○邀同另被告甲○○、丙○○、乙○○於民國八十七年三月十二日為
      連帶保證人，向原告借款新臺幣（下同）一百萬元，約定於八十八年四月十二
      日清償，利息按基本放款利率百分之八．二五加碼年息百分之一．三五計付，
      並隨同原告基本放款利率調整（本件為年息百分之九．一）計付，按月繳息，
      任何一宗債務不依約清償本金或利息時，無需經原告通知或催告，視同全部到
      期，遲延清償時，除仍按上開利率計算利息外，逾期在六個月以內者，按上開
      利率百分之十，逾期在六個月以內者，按上開利率百分之二十計付違約金。詎
      被告自八十八年一月十二日起即未繳息，經催繳後仍未清償，依約定書第五條
      約定，債務人已喪失期限利益，應立即清償全部借款，並連帶給付利息及違約
      金，爰依清費借貸契約及連帶保證之法律關係請求清償上開款項。
    (2)對被告抗辯之陳述：
      否認被告丙○○所辯未看過授信約定書、擔保放款借據即簽名、及否認乙○○
      所辯其於授信約定書簽名時係空白等情，而被告林慶隆、乙○○二人稱被告戊○○冒用渠等名義購買土地亦與原告無關。
三、證據：提出授信約定書四份、擔保放款借據一份、借款申請書一份、支出傳票影
    本二紙、潭子鄉農會質押放款分戶卡七份、印鑑證明書影本四份、基本放款利率
    表八份、他項權利證明書、土地建築改良物抵押權契約書等影本各一份為證。
乙、被告方面：
一、被告甲○○未於言詞辯論期日到場，亦未提出書狀作何聲明或陳述。
二、被告戊○○未於最後言詞辯論期日到場，據其前次到庭陳稱：
  (1)聲明：原告之訴駁回。
  (2)陳述：渠購買之土地應徵收但尚未徵收等語。
  (3)證據：提出監察院八十九年十二月六日（八九）院台業貳字第八九０七一０六九
    一號函、經濟部水利處第三河川局信函、經濟部水利處九十一年一月二十日經（
    九０）水利河字第Ｚ○○○○○○○○○號函為證。
三、被告丙○○部分：
  (1)聲明：原告之訴駁回。
  (2)陳述：渠確有擔任此筆借款之保證人，渠未看授信約定書、借據之內容即簽名，
    但不知被告戊○○未繳利息，希望原告能先拍賣土地，被告再無息還款，而借款
    人即被告戊○○不繳息，原告亦未事先通知保證人，而被告戊○○用渠名義購買
    土地一事渠並不知情，此事已向地檢署提出偽造文書告訴云云。
四、被告乙○○部分：
  (1)聲明：原告之訴駁回。
  (2)陳述：渠有擔任本件借款保證人，渠有在授信約定書簽名，亦有蓋章，但當時係
    空白，不知是何用途，渠以為是要辦理農保，被告戊○○對渠表示係要辦理農保
    ，惟書面上有寫擔保等情，渠有詢問農會職員，但對方表示回去問戊○○云云。
    渠不知被告戊○○未繳利息，希望原告能先拍賣土地，被告再無息還款，而借款
    人戊○○未繳利息，原告亦未事先通知保證人，且被告戊○○以渠名義購買土地
    一事渠並不知情，渠等亦已向地檢署提出告訴云云。
    理    由
一、被告戊○○未於最後言詞辯論期日到場，被告甲○○未於言詞辯論期日到場，核
    無民事訴訟法第三百八十六條所列各款情形，應依原告之聲請，由其一造辯論而
    為判決。
二、本件原告主張之事實，業據其提出授信約定書四份、擔保放款借據一份、借款申
    請書一份、支出傳票影本二紙、潭子鄉農會質押放款分戶卡七份、印鑑證明書影
    本四份、基本放款利率表八份、他項權利證明書、土地建築改良物抵押權契約書
    等影本各一份等為證，被告戊○○亦不爭執渠有向原告借款，另被告丙○○、乙○○亦不否認擔任上開借款之保證人及在授信約書、擔保放款借據簽章等情，另
    被告甲○○已於相當時期受合法之通知，亦未提出準備書狀作任何爭執，依民事
    訴訟法第二百八十條第三項規定，準用同條第一項規定，視同自認原告主張之事
    實，自堪信原告之主張為真實。被告戊○○雖另辯以因渠購買之土地應徵收但尚
    未徵收云云，並出提出監察院八十九年十二月六日（八九）院台業貳字第八九０
    七一０六九一號函、經濟部水利處第三河川局信函、經濟部水利處九十一年一月
    二十日經（九０）水利河字第Ｚ○○○○○○○○○號函為證，然查縱令被告戊○○所辯屬
    實，惟上開土地徵收與否，與被告本件借款是否依約清償無涉，自無足為有利被
    告戊○○之認定。又被告林慶隆辯以未看授信約定書、借據之內容即簽名云云，
    被告乙○○辯以不知授信約定書、借據是何用途，渠以為是要辦理農保，被告戊○○對渠表示係要辦理農保，其書立時係空白云云，均為原告所否認，況於書面
    簽名、蓋章，於現代生活交易誠屬重要，衡情豈有未見內容即率予簽章之理，而
    被告乙○○亦自承書面上有寫擔保等情，渠有詢問農會職員，但對方表示回去問
    戊○○云云，顯見渠就書立擔保放款借據、授信約定書之內容並非不知，況被告
    戊○○、乙○○亦均自承確有擔任保證人等情，渠等或辯以不知書面內容、或辯
    以不知用途、誤認係辦理農保云云，未足採信。另被告戊○○、乙○○復辯以原
    告並未就借款人未依約繳息一事預先通知保證人云云，原告所否認，經查兩造簽
    訂之授信約定書第五條即約定所負債務任何一宗債務不依約清償本金或利息者，
    無需原告通知或催告，原告得視為全部到期等情，有授信約定書可憑，是通知、
    催告與否，尚未足影響原告主張其權利，被告戊○○、乙○○所辯上情，亦不足
    為有利渠等之認定。至被告戊○○、乙○○復辯以被告戊○○用渠名義購買土地
    一事渠並不知情，此事已向地檢署提出偽造文書告訴云云，原告則主張被告戊○○冒用其他名義購買土地一事與原告無關等語。姑不論被告戊○○、乙○○所述
    上情是否實在，惟被告戊○○、乙○○未能舉證證明購買土地一事與本件借款未
    獲清償有何關連，自亦難認此偽造文書案件可資為有利被告之認定。
三、按消費借貸者，謂當事人一方移轉金錢或其他代替物之所有權於他方，而約定他
    方以種類、品質、數量相同之物返還之契約，民法第四百七十四條第一項定有明
    文；又稱保證者，謂當事人約定，一方於他方之債務人不履行債務時，由其代負
    履行責任之契約，同法第七百三十九條亦有明文；另保證債務之所謂連帶，係指
    保證人與主債務人負同一債務，對於債權人各負全部給付之責任者而言，此就民
    法第二百七十二條第一項規定連帶債務之文義參照觀之甚明；（最高法院四十五
    年台上字第一四二六號判例可資參照）；而連帶債務之債權人，依同法第二百七
    十三條第一項規定，得對於債務人中之一人或數人或其全體，同時或先後請求全
    部或一部之給付。本件被告戊○○邀同另被告甲○○、丙○○、乙○○為連帶保
    證人，向原告借款一百萬元，被告自八十八年一月十二日即未繳息未再清償，依
    約定債務人已喪失期限利益，應立即清償全部借款，並連帶給付利息及違約金，
    被告林慶隆、乙○○雖另辯以應先就土地拍賣求償，再由被告無息清償云云，惟
    被告林慶隆、乙○○既為連帶保證人，揆諸上開說明，即應與主債務人負同一債
    務，且渠等書立之授信約定書第十一條亦約定立約人所保證之債務，如主債務人
    未依約履行，立約人當即負責，立即如數付清並同意原告無需先就擔保物受償，
    得逕向立約人求償等情，有授信約定書可憑，復為被告林慶隆、乙○○所不爭執
    ，是被告林慶隆、乙○○另辯以應就土地拍賣求償再由保證人無息清償云云，應
    屬無據，未能採信。從而，原告依消費借貸及連帶保證契約之法律關係，請求被
    告連帶給付原告一百萬元及自八十八年一月十二日起至清償日止，按年息百分之
    九點一計算之利息，及民國八十八年二月十三日起至清償日止，逾期在六個月以
    內者，按上開利率百分之十，逾期超過六個月以上者，按上開利率百分之二十計
    算之違約金，為有理由，應予准許。
據上論結：本件原告之訴為有理由，依民事訴訟法第三百八十五條第一項前段、第八
十五條第二項，判決如主文。
中      華      民      國    九十      年      八      月     十五     日
                                臺灣台中地方法院民事第三庭
~B法      官  陳  葳
右為正本係照原本作成
如對本判決上訴，須於判決送達後廿日內向本院提出上訴狀
中      華      民      國    九十      年      八      月     十五     日
~B法院書記官


司法院資訊處製作；財團法人民間司法改革基金會備份。
